臺灣南投地方法院刑事判決
111年度金訴字第10號
公  訴  人  臺灣南投地方檢察署檢察官 
被      告  簡尚裕



上列被告因詐欺等案件，經檢察官提起公訴（110年度偵緝字第1
91號），經本院合議庭裁定改行簡式審判程序，判決如下：
    主  文
簡尚裕犯洗錢罪，處有期徒刑肆月，併科罰金新臺幣貳萬元，罰
金如易服勞役，以新臺幣壹仟元折算壹日。未扣案之犯罪所得新
臺幣參仟元沒收，於全部或一部不能沒收或不宜執行沒收時，追
徵其價額。又以網際網路對公眾散布而犯詐欺取財罪，處有期徒
刑壹年貳月。未扣案之犯罪所得新臺幣貳萬伍佰元沒收，於全部
或一部不能沒收或不宜執行沒收時，追徵其價額。
    事實及理由
壹、犯罪事實：
一、簡尚裕意圖為自己不法所有，基於詐欺及洗錢犯意，於民國
    109年9月間，在不詳處所，以臉書暱稱「簡尚裕」名義向張
    䕒鎇詐稱：欲出售封口機及製冰機，並請先付3分之1定金云
    云，並致張䕒鎇陷於錯誤而於同年9月28日匯款新臺幣（下同
    ）3000元定金至許智翔（業經檢察官不起訴處分）申辦之中
    國信託帳戶帳號：0000000000000000號帳戶，再由簡尚裕提
    領而製造資金斷點而隱匿掩飾其詐欺犯罪所得。
二、簡尚裕意圖為自己不法所有，基於加重詐欺及洗錢犯意，於
    109年9月間，在不詳處所，以臉書暱稱「高進」帳戶連結網
    路臉書「大台中地區餐飲、大廚房、飲料設備，二手及新品
    交流社團」網頁並刊載出售炸爐不實訊息而對公眾散佈。嗣
    鄭潔熙於同年9月28日瀏覽上開社團網頁後與臉書暱稱「高
    進」帳戶聯繫，簡尚裕復以臉書暱稱「高進」帳戶向鄭潔熙
    詐稱：欲出售冰箱、油炸台、製冰機、微波爐等物品，請依
    指示匯款云云，致鄭潔熙陷於錯誤而於同年9月29日分別匯
    款1萬2000元、5000元至許智翔申辦之上開中國信託帳戶帳
    號，再由簡尚裕提領並製造資金斷點而隱匿掩飾其詐欺犯罪
    所得；於同年10月1日匯款3500元至不知情之邱雅鈴（即王
    俊穎之母）所申辦臺灣銀行帳號：0000000000000000號帳戶
    ，用以償還簡尚裕對不知情之王俊穎債務。嗣經警循線查獲
    。
貳、證據名稱：
一、被告於偵訊時之供述、本院準備程序及審理時之自白。
二、證人即告訴人張䕒鎇、鄭潔熙；證人邱雅玲、王俊穎於警詢
    之證述。
三、內政部警政署反詐騙諮詢專線紀錄表【張䕒鎇】(偵卷第23頁
    )、新北市政府警察局三重分局中興橋派出所受理詐騙帳戶
    通報警示簡便格式表【張䕒鎇】(偵卷第24頁)、新北市政府
    警察局三重分局中興橋派出所金融機構聯防機制通報單【張
    䕒鎇】(偵卷第25頁)、手機網路銀行交易畫面翻拍照片【張䕒
    鎇】(偵卷第27頁)、新北市政府警察局三重分局中興橋派出
    所受理各類案件紀錄表【張䕒鎇】(偵卷第28頁)、內政部警
    政署反詐騙諮詢專線紀錄表【鄭潔熙】(偵卷第34-35 頁)、
    新竹市警察局第一分局南寮派出所受理詐騙帳戶通報警示簡
    便格式表【鄭潔熙】(偵卷第36-37頁)、新竹市警察局第一
    分局南寮派出所金融機構聯防機制通報單【鄭潔熙】(偵卷
    第38頁)、帳戶個資檢視(偵卷第39頁)、中國信託銀行帳號0
    00000000000號帳戶存款存摺封面及內頁影本【鄭潔熙】(偵
    卷第40-41頁)、中國信託銀行回函影本【鄭潔熙】(偵卷第4
    2頁)、新竹市警察局第一分局南寮派出所受理各類案件紀錄
    表【鄭潔熙】(偵卷第43頁)、手機Messenger 對話紀錄、Li
    ne對話紀錄畫面翻拍照片【鄭潔熙】(偵卷第44-54頁)、手
    機網路銀行交易明細畫面翻拍照片【鄭潔熙】( 偵卷第55頁
    )、臺灣銀行中興新村分行110 年3 月31日中興營密字第110
    00009731 號函暨檢送開戶基本資料及交易往來明細(偵卷第
    62-66頁)、桃園市政府警察局大園分局指認犯罪嫌疑人紀錄
    表(偵卷第73-75頁)、手機Line對話紀錄畫面截圖【王俊穎
    】(偵卷第76-80頁)、臉書messenger對話擷圖（偵緝卷第70
    -75頁）。
參、論罪科刑：
一、行為人雖利用廣播電視、電子通訊、網際網路或其他媒體等
    傳播工具犯罪，倘未向公眾散布詐欺訊息，而係針對特定個
    人發送詐欺訊息，僅屬普通詐欺罪範疇。行為人若係基於詐
    欺不特定民眾之犯意，利用網際網路等傳播工具，刊登虛偽
    不實之廣告，以招徠民眾，遂行詐騙。縱行為人尚須對受廣
    告引誘而來之被害人，續行施用詐術，始能使之交付財物，
    仍係直接以網際網路等傳播工具向公眾散布詐欺訊息，無礙
    成立加重詐欺罪（最高法院107年台上字第907號判決意旨參
    照）。據此，犯罪事實二部分，被告以臉書暱稱「高進」帳
    戶連結網路臉書「大台中地區餐飲、大廚房、飲料設備，二
    手及新品交流社團」網頁並刊載出售炸爐不實訊息，以招徠
    不特定之公眾，遂行詐騙，使告訴人鄭潔熙瀏覽上開社團網
    頁後因而受騙，並與被告聯繫後匯款，縱被告尚須對受上開
    不實訊息引誘而來之告訴人鄭潔熙續行施用詐術，始能使之
    交付財物，揆諸上開說明，仍係直接以網際網路等傳播工具
    向公眾散布詐欺訊息，而成立刑法第339條之4第1項第3 款
    之以網際網路對公眾散布而犯詐欺取財罪。
二、告訴人張䕒鎇及鄭潔熙因遭被告詐騙而陷於錯誤，而以匯款
    方式將款項匯入許智翔申辦之中國信託銀行帳戶後，再由被
    告提領取得，此舉已然製造金流斷點，所為顯然掩飾、隱匿
    該犯罪所得去向，並避免遭追查，而該當洗錢防制法第14條
    第1項之一般洗錢罪，自非單純處分贓物可以比擬。
三、核被告如犯罪事實一所為，係犯刑法第339條第1項之詐欺取
    財罪及洗錢防制法第14條第1項之一般洗錢罪。如犯罪事實
    二所為，係犯刑法第339條之4第1項第3款之以網際網路對公
    眾散布而犯詐欺取財罪及洗錢防制法第14條第1項之一般洗
    錢罪。
四、被告如犯罪事實一所犯詐欺取財罪及一般洗錢罪；如犯罪事
    實二所犯以網際網路對公眾散布而犯詐欺取財罪及一般洗錢
    罪，係分別基於同一犯罪目的，且行為局部同一，應認係一
    行為觸犯數罪名，各依想像競合犯規定從一重之洗錢防制法
    第14條第1項之一般洗錢罪及刑法第339條之4第1項第3款之
    以網際網路對公眾散布而犯詐欺取財罪處斷。再被告上開所
    為，時間有別，且詐騙對象不相同，顯係基於各別犯意所為
    ，應分論併罰。
五、被告於102年間因竊盜案件，經本院以102年度易緝字第31號
    判決判處有期徒刑9月、10月，應執行有期徒刑1年3月，經
    臺灣高等法院臺中分院判決上訴駁回而確定，被告於103年7
    月16日入監執行，於104年10月15日執行完畢出監，有臺灣
    高等法院被告前案紀錄表在卷可參，被告於上揭徒刑執行完
    畢後，5 年以內故意再犯本案有期徒刑以上之各罪，均為累
    犯，本院審酌被告於前案執行完畢後5年內即再犯本案各罪
    ，且前案所犯之罪與本案罪質相似，足見被告具有特別之惡
    性，對於刑罰之反應力薄弱，縱依法加重本罪之最低法定刑
    ，在未依刑法第59條規定酌減其刑情形下，尚不致造成被告
    所受之處罰逾越其應負擔之罪責，使其人身自由遭受過苛之
    侵害，爰均依刑法第47條第1項規定加重其刑。　　
六、犯罪事實一部分，被告於偵查及審判中，就所犯一般洗錢罪
    均自白犯罪，應依洗錢防制法第16條第2項規定減輕其刑。
    犯罪事實二部分，被告就上開一般洗錢犯行，已於偵查、審
    理時均自白不諱，原應依洗錢防制法第16條第2項減輕其刑
    ，惟因被告此部分所犯係從一重之加重詐欺取財罪處斷，故
    僅於量刑時予以審酌。
七、爰審酌被告所為造成告訴人張䕒鎇及鄭潔熙受有財產損害，
    被告所為應予非難。復考量被告犯後坦承犯行，態度尚可。
    兼衡被告迄未與告訴人張䕒鎇及鄭潔熙達成和解或賠償損失
    ，及其犯罪之動機、目的、手段，暨被告自述學歷為高中肄
    業、從事鐵工、經濟狀況勉持、與妻子同住之生活情況等一
    切情狀，量處如主文所示之刑及諭知罰金易服勞役之折算標
    準。
八、被告如犯罪事實一、二所示之犯行，向告訴人張䕒鎇及鄭潔
    熙詐得3000元、2萬500元（計算式：1萬2000＋5000元＋3500
    元＝2萬500），為被告詐欺犯行之犯罪所得，未經扣案，自
    應依刑法第38條之1第1項、第3項之規定宣告沒收，於全部
    或一部不能沒收或不宜執行沒收時，追徵其價額。
肆、適用之法律：
　　刑事訴訟法第273條之1第1項、第299條第1項前段、第310條
    之2、第454條第1項。
伍、如不服本判決，應於判決送達後20日內，敘述具體理由向本
    院提出上訴狀（應附繕本）。 　　　　
本案經檢察官謝志遠提起公訴，檢察官石光哲到庭執行職務。
中　　華　　民　　國　　111 　年　　10　　月　　13　　日
　　　　　　　　　刑事第二庭  法　官　陳宏瑋　　　　　　
以上正本證明與原本無異。　　　　　　　　　
如不服本判決應於收受送達後20日內向本院提出上訴書狀，並應
敘述具體理由；其未敘述上訴理由者，應於上訴期間屆滿後20日
內向本院補提理由書（均須按他造當事人之人數附繕本）「切勿
逕送上級法院」。
                              書記官  孫庠熙
中　　華　　民　　國　　111 　年　　10　　月　　13　　日
附錄本案論罪科刑法條
中華民國刑法第339條
（普通詐欺罪）
意圖為自己或第三人不法之所有，以詐術使人將本人或第三人之
物交付者，處5年以下有期徒刑、拘役或科或併科50萬元以下罰
金。
以前項方法得財產上不法之利益或使第三人得之者，亦同。
前二項之未遂犯罰之。
洗錢防制法第14條
有第二條各款所列洗錢行為者，處7年以下有期徒刑，併科新臺
幣5百萬元以下罰金。
前項之未遂犯罰之。
前二項情形，不得科以超過其特定犯罪所定最重本刑之刑。
中華民國刑法第339條之4
犯第339條詐欺罪而有下列情形之一者，處1年以上7年以下有期
徒刑，得併科1百萬元以下罰金：
一、冒用政府機關或公務員名義犯之。
二、三人以上共同犯之。
三、以廣播電視、電子通訊、網際網路或其他媒體等傳播工具，
    對公眾散布而犯之。
前項之未遂犯罰之。